臺灣高雄地方法院刑事判決　　　　　　　　　　　　九十三年度訴字第八二八號
　　公　訴　人　臺灣高雄地方法院檢察署檢察官
　　被　　　告　丑○○
　　指定辯護人　本院公設辯護人巳○○
　　被　　　告　子○○
　　選任辯護人　林夙慧律師
右列被告因強盜等案件，經檢察官提起公訴（九十三年度少連偵字第二七號、九十三
年度少連偵字第四四號）及移
度偵字第一一一九三號），本院判決如左：
    主  文
丑○○連續意圖為自己不法之所有，結夥三人以上，攜帶兇器，以強暴至使不能抗拒
，而取他人之物，處有期徒刑拾參年。扣案鋸齒狀刀子壹把，沒收之。
子○○共同意圖為自己不法之所有，攜帶兇器，以強暴、脅迫至使不能抗拒，而取他
人之物，處有期徒刑玖年。扣案鋸齒狀刀子壹把，沒收之。
子○○被訴竊盜罪部分，無罪。
    事  實
一、丑○○因缺錢花用，乃意圖為自己不法之所有，並基於加重強盜、竊盜（含加重
    竊盜）之概括犯意，自民國九十二年六月二十九日凌晨一時二十五分起至九十三
    年二月十八日凌晨二時四十分許，或單獨；或分別與少年甲００、乙００（另經
    臺灣高雄少年法院調查、審理）、丙００（另經本院他案審理中）、子○○及其
    他姓名年籍均不詳之成年男子等人，為加重強盜、竊盜（加重竊盜）行為，情形
    如下：(一)丑○○於附表編號一所示之時間，騎乘不詳機車搭載與之有犯意聯絡之
    某姓名年籍均不詳之成年男子，尾隨辰○○（騎乘ＸＯＵ─七三九號機車）行經
    如附表編號一所示之地點後，該姓名年籍均不詳之成年男子乃拉住辰○○所有背
    包，而丑○○則持所有客觀上可資認定為兇器之鋸齒狀刀子（下同）割斷辰○○
    所有背包帶子，並表示：皮包給我等語，嗣辰○○陳稱：錢給你們，但證件還給
    我等語後，丑○○即持刀架在辰○○脖子上，恫稱：不要囉嗦，不然就殺你等語
    ，至使辰○○不能抗拒，旋由該姓名年籍均不詳之成年男子取走該背包。(二)丑○○於附表編號二所示之時間，騎乘紅色機車行經如附表編號二所示之地點，見己○○於店內，乃於迴轉後下車，並持所有鋸齒狀刀子架在己○○脖子上，詢問其
    有無財物，至使己○○不能抗拒，嗣因己○○僅有手機，丑○○則取走該手機。
    (三)丑○○於附表編號三所示之時間，騎乘不詳機車尾隨卯○○行經如附表編號三
    所示之地點後，即持所有鋸齒狀刀子欄阻卯○○，除要求其將身上財物交出，並
    要求打開機車置物箱，搜查財物，至使卯○○不能抗拒，而交出現金七十元，嗣
    丑○○離開後旋折回原處，再持刀指向卯○○，要其交出手機，亦至使卯○○不
    能抗拒，而交出該物（因卯○○懇求，丑○○未取走ＳＩＭ卡）。(四)丑○○於附
    表編號四所示之時間，騎乘不詳機車行經如附表編號四所示之地點後，見丙○○
    騎乘機車，乃迴轉追上，並將所有鋸齒狀刀子置於自己肩膀上，作勢砍人，要求
    丙○○交出皮包及手機，至使丙○○不能抗拒，而取走如附表編號四所示之物。
    (五)於附表編號五所示之時間，丑○○、丙００分別騎乘不詳機車尾隨庚○○行經
    如附表編號五所示之地點後【當時丑○○另搭載某名年籍均不詳之成年男子（無
    證據證明該男子與犯罪事實(一)之男子係同一人）】，丑○○機車即停於該處，而
    丙００機車則停於巷口，丑○○乃持所有鋸齒狀刀子下車，庚○○見狀，旋往巷
    口逃跑，適撞及丙００機車而倒地，所有袋子亦掉在地上，至使庚○○不能抗拒
    ，丑○○乃上前取走該袋子，得手後，旋即一起離去。(六)於附表編號六所示之時
    間，丑○○、丙００分別騎乘不詳機車尾隨丁○○行經如附表編號六所示之地點
    後【當時丑○○另搭載某姓名年籍均不詳之成年男子（在時間相近下，該男子與
    犯罪事實(五)之男子係同一人）】，丑○○機車即停於該處，而丙００機車則停於
    後方，丑○○乃持所有鋸齒狀刀子下車，除抵住丁○○腰部外，並要求丁○○交
    出所有財物，至使丁○○不能抗拒，丑○○除取走如附表編號六所示皮包外，另
    由該姓名年籍均不詳之成年男子騎乘如附表編號六所示機車，再一起逃離現場。
    (七)丑○○於附表編號七所示之時、地，見史元德所有機車停於該處，且未將機車
    鑰匙取下，乃徒手開啟電門，竊取該機車，得手後，供犯加重強盜罪之交通工具
    。(八)於附表編號八所示之時間，丑○○、乙００分別騎乘機車行經如附表編號八
    所示之地點後【當時丑○○係騎乘前開史元德之機車搭載甲００，而乙００則騎
    乘凌宗財使用之機車】，發現壬○○單獨行走，丑○○除指示乙００往前行駛外
    ，並將機車停於巷口，留甲００於巷口等候，而丑○○即持所有鋸齒狀刀子下車
    ，走向壬○○，要求壬○○交出財物，至使壬○○不能抗拒，將如附表編號八所
    示財物丟向丑○○，丑○○取得財物後，旋騎乘機車搭載甲００離開巷口，並在
    和光街盡頭處與乙００會合。(九)於附表編號九所示之時間，丑○○騎乘前開史元
    德機車搭載甲００，尾隨癸○○行經如附表編號九所示之地點後，丑○○即騎機
    車上前欄阻，並將所有鋸齒狀刀子置於癸○○機車把手前，除要求癸○○交出財
    物外，並取下癸○○機車鑰匙，至使癸○○不能抗拒，棄車逃離現場，而丑○○
    、甲００則分騎癸○○機車、史元德機車離開（徒中曾換車），計取得如附表編
    號九所示之物。(十)丑○○於附表編號十所示之時、地，見戊○○○○所有機車停
    於該處，乃以所有客觀上可資認定為兇器之十字螺絲起子，卸下該車行所有如附
    表編號十所示之車牌，供犯加重強盜罪交通工具之車牌使用。(十一)丑○○於附表編
    號十一所示之時、地，見甲○○所有機車停於該處，乃以所有客觀上可資認定為
    兇器之六角扳手，卸下甲○○所有如附表編號十一所示之車牌，供犯加重強盜罪
    交通工具之車牌使用。(十二)於附表編號十二所示之時間，丑○○騎乘前開史元德機
    車（懸掛甲○○失竊之車牌）尾隨寅○○行經如附表編號十二所示之地點後，丑
    ○○即騎機車上前欄阻，並取出所有鋸齒狀刀子，靠進寅○○身體，除要求寅○○交出財物外，並取下寅○○機車鑰匙，復指示其一起走，至使寅○○不能抗拒
    ，而取得如附表編號十一所示之物，嗣因寅○○推開丑○○，進入附近未熄燈之
    住家，丑○○乃逃離現場。(十三)於附表編號十三所示之時間，丑○○騎乘前開史元
    德機車（懸掛甲○○失竊之車牌）搭載子○○，尾隨辛○○行經如附表編號十三
    所示之地點後，丑○○即騎機車上前欄阻，並取出所有鋸齒狀刀子，貼近辛○○
    脖子，除要求辛○○交出財物外，並表示：如不交付財物，要捅你等語，至使辛○○不能抗拒，子○○乃上前取下辛○○脖子上之項鍊，而丑○○亦取走辛○○
    機車鑰匙。嗣於九十三年二月二十日二十三時三十分許，丑○○騎乘前開史元德
    機車（懸掛戊○○○○失竊之車牌），行經高雄縣岡山鎮○○○路、岡燕路口時
  ，為警當場查獲，並循線查獲甲００、乙００、丙００及子○○等人；扣得丑○○所有供犯罪所用之鋸齒狀刀子一把，因而查知上情。
二、案經高雄縣政府警察局岡山分局報告灣高雄地方法院檢察署檢察官偵查起訴及移
    送併案審理。
    理  由
壹、有罪部分：
甲、被告丑○○部分：
一、右揭犯罪事實，業據被告丑○○於本院調查、準備程序及審理時坦白承認（詳本
    院九十三年四月九日訊問筆錄、九十三年六月十四日準備程序筆錄及九十三年八
    月十九日審判筆錄）。核與如附表所示被害人（如附表編號七所示犯行，係指乙○○）；共犯丙００、甲００及乙００於警訊、偵查及本院準備程序、審判時之
    陳述、證述情節相符【詳辰○○九十二年八月十五日警訊筆錄（九十三年度偵字
    第九八二六號卷第七頁以下）；己○○九十二年十二月二十二日警訊筆錄、九十
    三年六月十七日檢察官訊問筆錄（詳高雄縣政府警察局九十三年五月二十一日移
    送卷第八十四頁、九十三年度偵字第一一一九三號卷第十五頁）；卯○○九十三
    年四月二十八日警訊筆錄（前開移送卷第一○五頁）；丙○○警訊筆錄、九十三
    年六月十七日檢察官訊問筆錄（前開移送卷九十四頁、九十三年度偵字第一一一
    九三號卷第十五頁）；庚○○九十二年十月二十二日警訊筆錄、本院審判筆錄（
    詳九十三年度少連偵字第二七號卷第一三二頁、本院九十三年八月十九日審判筆
    錄第二七頁以下）；丁○○九十二年七月十七日及十月七日警訊筆錄、九十三年
    六月十七日檢察官訊問筆錄、本院審判筆錄（詳九十三年度偵字第八九八二號卷
    第九一頁、九十三年度偵字第一一一九三號卷第十五頁、本院九十三年八月十九
    日審判筆錄第二十頁以下）；乙○○九十三年二月二十一日警訊筆錄（高雄縣政
    府警察局岡山分局九十三年二月二十一日警訊卷）；壬○○九十三年二月十日警
    訊筆錄、本院準備程序筆錄（高雄市政府警察局楠梓分局九十三年四月二十八日
    卷第三二頁、九十三年六月十四日準備程序筆錄第八頁）；癸○○九十三年二月
    二十一日警訊筆錄、本院筆錄（高雄縣政府警察局岡山分局第四二一號卷、九十
    三年六月十四日準備程序筆錄第九頁）；甲○○九十三年二月二十五日警訊筆錄
    、本院準備程序筆錄（高雄縣政府警察局岡山分局第四二一號卷、九十三年六月
    十四日準備程序筆錄第九頁）；寅○○九十三年二月十五日及二月二十三日警訊
    筆錄、本院筆錄（高雄市政府警察局楠梓分局九十三年四月二十八日卷第二四頁
    、九十三年八月十九日審判筆錄第三五頁）；辛○○九十三年二月十八日及二月
    二十一日警訊筆錄、本院筆錄（高雄縣政府警察局岡山分局第四二一號卷、九十
    三年八月十九日審判筆錄第七頁）；丙００九十三年四月三十日警訊筆錄、九十
    三年六月十七日檢察官訊問筆錄（高雄縣政府警察局0000000000號卷
    第一頁、九十三年度偵字第一一一九三號卷第十五頁）；甲００及乙００九十三
    年二月二十一日、三月二日警訊筆錄（高雄縣政府警察局岡山分局第四二一號卷
    ）】。此外，復有扣押筆錄、扣押物品收據、扣押物品目錄、領結、贓物認領保
    管單、照片、車籍作業系統查詢認可資料、車輛（車牌）失竊資料個別查詢報表
    、車輛（車牌）協尋尋獲報案單、車牌遺失證明單附警訊卷、偵查卷可參及扣案
    之鋸齒狀刀子一把可證。另卯○○、丙○○、庚○○所使用如附表編號三至五所
    示手機，業經被告丑○○於九十二年七月十四日、七月十七日，以其名義，分別
    以新臺幣（下同）一千元、八百元、一千六百元之價格，賣予『效溥通訊行』（
    負責人劉文宗。址設：高雄縣岡山鎮○○○路五八號）；而辰○○、己○○所有
    如附表編號一、二所示手機，則由被告丑○○交予吳子聖使用；至丁○○所有如
    附表編號六所示手機，則由被告丑○○插入所有0000000000號ＳＩＭ
    卡使用（因將自己ＳＩＭ卡插入強盜所得之手機，故無違反電信法犯行）等情。
    業據劉文宗、吳子聖陳述明確【詳劉文宗九十二年十月十四日警訊筆錄（九十三
    年度偵字第八九八二號卷第四九頁以下）；吳子聖九十三年四月十五日警訊筆錄
    （高雄縣政府警察局九十三年五月二十一日移送卷第五十頁）】；並有中古手機
    買賣切決書（九十三年度偵字第八九八二號卷第二六頁以下）、和信電訊股份有
    限公司通聯紀錄（九十三年度偵字第八九八二號卷第二八頁、高雄縣政府警察局
    九十三年五月二十一日移送卷第十五頁）、及其他通聯紀錄可參。因被告自白均
    與事實相符，是此部分之事實，堪以認定。【本件傳聞證據部分，被告丑○○及
    其辯護人均不爭執證據能力（本院九十三年六月十四日準備程序筆錄第六頁），
    附此敘明。】
二、被告丑○○雖自白：附表編號一所示犯行，蔡宗霖亦有參與；而附表編號五、六
    所示犯行，被告子○○曾參與（詳九十三年度偵字第九八二六號卷第十二頁背面
    、第十四頁背面）；另如附表編號十、十一所示之犯行，伊分別與被告子○○、
    甲００為之（詳九十三年度少連偵字第四四號卷第十五頁）等語。且檢察官亦以
    此為據，分認蔡宗霖、被告子○○、少年甲００參與加重強盜、加重竊盜行為。
    惟查：(一)附表編號一所示犯行，蔡宗霖否認參與（詳九十三年度偵字第九八二六
    號卷第二頁以下），且被害人辰○○被強盜後，僅看見歹徒之背面（詳前辰○○
    警訊筆錄），是本件蔡宗霖部分，僅有被告丑○○自白，並無其他補強證據足資
    證明蔡宗霖亦參與其中，尚難遽認蔡宗霖亦為共犯。(二)又附表編號五、六所示犯
    行，被告子○○一再否認犯行，而被告丑○○於本院、偵查中復稱略以：時間太
    久了，不記得，丙００是有，但伊不確定後面係載被告子○○等語（詳本院九十
    三年八月十九日審判筆錄第五十一頁倒數第四行以下、第五十二頁第七行以下）
    ；庚○○部分，與何人共同參與，已忘記，丁○○部分，不記得子○○，該二件
    案子，不能確定其他作案之二人係相同等語（詳九十三年度偵字第一一一九三號
    卷第十六頁）。至丙００則於偵查中改陳：丁○○部分，伊不記得子○○有去等
    語（詳九十三年度偵字第一一一九三號卷第十六頁）。準此而論，因被告丑○○
    自白、共犯丙００不利於被告子○○之陳述，前後陳述不一，而被害人丁○○、
    庚○○均無法確認被告子○○係歹徒（詳本院九十三年八月十九日審判筆錄第二
    三頁倒數第五行、第二五頁倒數倒數第四行以下、第三一頁第六行以下），況被
    害人丁○○復證陳：後座之人較前座之人高等語（詳前審判筆錄第二二頁倒數第
    二行以下），亦與被告丑○○（依被告丑○○、共犯丙００之陳述，當時被告丑
    ○○係騎乘機車搭載被告子○○，如屬真實，則被告丑○○、子○○應分坐前、
    後座）實際較被告子○○高之事實不符（本院曾當庭命被告二人起立，證人寅○○經比對身高後，發現被告丑○○為歹徒，因被告子○○較矮。詳前審判筆錄第
    三九頁第六行以下），是本件尚無積極證據證明被告子○○確參與該犯行。(三)另
    如附表編號十、十一所示之犯行，被告丑○○嗣於本院改稱：要偷該二面車牌之
    前，並未事先向甲００、子○○表示，要偷時，他們站在旁邊，無其他動作，伊
    認為渠不知情等語（詳本院九十三年四月十九日訊問筆錄第四頁第一行以下）；
    子○○站在彎角地方，伊未告知要偷東西，亦未要子○○把風，係偷完後，子○○才知情等語（詳本院九十三年六月十四日準備程序筆錄第十一頁倒數第八行以
    下）。職此之故，因被告丑○○陳述前後不一，且偷竊時，被害人戊○○○○、
    甲○○並未在場，依卷內資料亦無其他證據證明被告子○○、少年甲００確參與
    犯行，尚無法認定被告子○○、少年甲００有共同加重竊盜行為。從而，檢察官
    就上開部分之論述，容有誤會。
三、再者，強盜罪之強暴、脅迫，祇須抑壓被害人之抗拒或使被害人身體上、精神上
    ，處於不能抗拒之狀態為已足，其暴力縱未與被害人身體接觸，仍不能不謂有強
    暴、脅迫之行為；又強盜罪之構成，固以其所實施之強暴、脅迫手段是否已達於
    使人不能抗拒之程度為必要，然是否不能抗拒，應就社會一般通念，在客觀上是
    否足以抑制被害人之意思自由為斷，行為人所施用之不法方法，祇須抑壓被害人
    之抗拒，足以喪失其自由意思為已足，縱令被害人實際並無抗拒行為，仍於強盜
    罪之成立，不生影響（最高法院九十三年度臺上字第三二五一號、第一四九七號
    判決意旨參照）。本件就附表編號八所示犯行而言，被告丑○○（搭載少年甲０
    ０）、少年乙００分別騎乘機車，發現被害人壬○○單獨行走，於深夜行人稀少
　　之際，被告丑○○即持所有鋸齒狀刀子下車，走向被害人，喝令交出財物，雖被
    害人無反抗行為，被告丑○○亦未以刀子接觸被害人，但已抑壓被害人等之意思
    自由，客觀上顯已使被害人達於不能抗拒之程度，是此部分應構成加重強盜犯行
    ，檢察官認係屬恐嚇取財行為，實有誤會。至其餘犯行（不含加重竊盜、竊盜部
    分），因被告丑○○係於深夜人靜之際，或單獨、或與他人共同持刀，在被害人
    面前取出刀子、或以刀架住被害人脖子，使被害人無法呼救，且因害怕遭受更大
    之危險，而不敢反抗，主動交出財物或任由被告丑○○等人取走財物，被害人意
    思自由顯受壓制，客觀上已達不能抗拒之程度，該部分亦應構成加重強盜犯行甚
    明。
乙、被告子○○部分：
一、訊據被告子○○坦承於附表編號十三之時、地，拉下被害人辛○○脖子上之鑽石
    項鍊，惟辯稱：丑○○與辛○○談話時，刀子未架在辛○○脖子上，係丑○○示
    意其取下該項鍊，當時由伊騎車，丑○○取出刀子後，方知有刀子等語。至辯護
    意旨則略以：丑○○持刀接近辛○○時，子○○即搶下項鍊，此行為應為搶奪，
    至於與辛○○周旋取皮包部分，則為恐嚇取財，而辛○○在十分鐘之過程中，仍
    與丑○○周旋要求返還項鍊，顯未達不能抗拒之程度等語，資為辯護。
二、經查：
  (一)於附表編號十三所示之時間，被告丑○○騎乘被害人史元德失竊機車（懸掛被害
    人甲○○失竊之車牌）搭載被告子○○，尾隨被害人辛○○行經如附表編號十三
    所示之地點後，被告丑○○即騎機車上前欄阻，並取出所有鋸齒狀刀子，貼近辛○○脖子，除要求辛○○交出財物外，並表示：如不交付財物，要捅你等語，而
    被告子○○乃上前取下辛○○脖子上之項鍊，被告丑○○（坐在機車後座）亦取
    走辛○○機車鑰匙，之後係由被告丑○○騎車離開等情，業據被害人辛○○於本
    院證述綦詳（詳本院九十三年八月十九日審判筆錄第八頁以下），是此部分之事
    實，堪以認定。至被告子○○辯稱：刀子未架在辛○○脖子上，當時由伊騎車等
    語，應予事實不符。
  (二)又強盜罪中，關於『使人不能抗拒之程度』之認定，應就社會一般通念，在客觀
    上是否足以抑制被害人之意思自由為斷，已如前述。是認定本件是否成立加重強
    盜（持有兇器）罪，自應以被害人辛○○之意思自由有無受到壓制為斷。爰審酌
    當時已近凌晨三時，路上行人不多，被害人辛○○突遇被告丑○○持刀欄車、貼
    近脖子，且另有被告子○○在旁，處此外力居於優勢下，落單之被害人辛○○已
    無實力自救、或求救，況因被告丑○○已持刀表示加害之意思，被害人辛○○顧
    慮自身安全，如斷然採取反擊，可能遭致更不利之情況，顯見被害人辛○○因被
    告二人之行為、動作，意思自由已受到壓制，客觀上已達不能抗拒之程度，依前
    開說明，被告二人之行為應構成加重強盜罪，而非搶奪、恐嚇取財罪。另被害人
    辛○○固於本院證陳：在犯案過程之十分鐘（不含至超商報案）內，伊一直與持
    刀之談話（指被告丑○○），想拖延時間，從對話過程中，被告二人並無傷害之
    意思，只是要嚇伊等語（詳前審判筆錄第八頁、第十頁及第十一頁）；但復稱：
    他們如果未取得財物，是否會傷害伊，無法確定‧‧不敢反抗，當時只有伊一人
    ，且未帶防身之物等語（詳前審判筆錄第十四頁、十六頁）。顯見被害人辛○○
    雖與被告丑○○談話，然並非同意被告二人取走財物，亦非無懼於被告等之行為
    ，談話僅係拖延時間，其心理上仍憚於受傷害之可能而不敢反抗，意思自由已受
    壓制，無法為被告二人有利之認定。
  (三)再者，被告子○○見被告丑○○取出刀子貼近被害人辛○○脖子後，竟不知避嫌
    ，仍決意上前取下被害人辛○○脖子上項鍊，參與加重強盜構成要件行為，事後
    並取得六百元，難謂與被告丑○○無犯意聯絡及行為分擔。從而，被告子○○加
    重強盜犯行，應堪認定。
丙、從而，本件事證明確，被告丑○○加重強盜、加重竊盜、竊盜犯行；被告子○○
    加重強盜犯行，均堪以認定。
丁、被告丑○○或單獨；或分別與丙００、少年甲００、少年乙００、被告子○○及
    其他姓名年籍均不詳之成年男子等人，攜帶客觀上足資認定為兇器使用之鋸齒狀
    刀子至使他人不能抗拒，而取被害人財物；竊取機車；攜帶客觀上足資認定為兇
    器使用之十字螺絲起子及六角扳手竊取車牌。核被告丑○○所為，係犯刑法第三
    百三十條第一項之加重強盜罪【攜帶兇器強盜罪（附表編號一、二、三、四、九
    、十二及十三所示犯行）；結夥三人以上、攜帶兇器強盜罪（附表編號五、六、
    八所示犯行）。檢察官認附表編號八部分，係犯恐嚇取財罪，容有誤會。附表編
    號九、十三犯行，檢察官認係犯普通強盜罪，容有誤會，惟起訴基本事實同一，
    起訴法條應予變更】、刑法第三百二十一條第一項第三款攜帶兇器竊盜（附表編
    號十、十一所示犯行。檢察官認係犯普通竊盜罪，容有誤會，惟起訴基本事實同
    一，起訴法條應予變更）及同法第三百二十條第一項竊盜罪（附表編號七所示犯
    行）；核被告子○○所為，則係犯刑法第三百三十條第一項之攜帶兇器強盜罪（
    附表編號十三所示犯行）。附表編號一犯行，被告丑○○與姓名年籍均不詳之成
    年男子；附表編號五、六犯行，被告丑○○、丙００與姓名年籍均不詳之成年男
    子（與附表編號一犯行之姓名年籍均不詳之成年男子，非同一人）；附表編號八
    犯行，被告丑○○、少年甲００與少年乙００（檢察官漏未論及少年甲００為共
    犯）；附表編號九犯行，被告丑○○與少年甲００；附表編號十三犯行，被告丑
    ○○、被告子○○，各有犯意聯絡及行為分擔，均為共同正犯（結夥三人以上強
    盜，其本質仍為共同正犯，因主文已表明結夥三人以上，故毋庸加列『共同』）
    。被告丑○○前開加重竊盜、竊盜犯行；前開加重強盜犯行，均時間緊接、方法
    相同，所犯又均屬構成要件相同之罪名，顯各基於概括犯意反覆為之，應各依連
    續犯規定論以一罪【其中加重強盜罪部分，應從一重論以情節較重之附表編號六
    犯行（因取得財物為重型機車，價值三萬元，且參與人數為三人；而附表編號九
    犯行，係輕型機車，參與人數二人），即連續結夥三人以上，攜帶兇器強盜罪】
    ，並依法加重其刑。又被告丑○○所犯連續加重竊盜罪；連續結夥三人以上，攜
    帶兇器強盜罪間，有方法、目的之牽連犯關係，應從一重論以連續結夥三人以上
    ，攜帶兇器強盜罪【檢察官認應分論併罰之，容有誤會】【被告丑○○固於本院
    陳稱：九十二年六月二十九日行為後，心理面並無沒錢就犯案之念頭，九十二年
    七月十七日之後，就未想再犯案，直到九十三年一月間偷車後，因沒錢就繼續搶
    等語（詳本院九十三年八月十九日審判筆錄第五一頁倒數第八行以下）。惟被告
    自白並不能作為認定連續犯之唯一依據，仍須參酌客觀情事以資認定，本件就犯
    罪方法而言，手段相同、犯罪工具亦同一，就犯罪時間而言，自九十二年七月十
    七日後，至九十三年二月十日始再犯加重強盜案件，前後約六個月，時間間隔並
    非差距過大；而被告丑○○並無職業（詳九十三年二月二十一日警訊筆錄職業欄
    ），且曾表示犯案之目的係為了過好一點生活（前警訊筆錄第六頁倒數第二行）
    ，是就金錢收入而言，被告丑○○並無正當收入來源，在追求物質享受下，自始
    應有藉由犯案以滿足生活之意思，如所得花用殆盡，即藉由犯案以填金錢缺口之
    意思，此觀之被告丑○○表示於九十三年間，因沒錢就繼續犯案等語，亦足資證
    明此點。從而，基於前開犯罪方法、犯罪時間、犯罪目的之考量，本院認被告丑
    ○○應係基於概括犯意，犯加重強盜罪】。爰審酌被告丑○○、子○○不知上進
    ，因欠錢花用，或單獨、或共同攜帶兇器，利用夜深人靜之際，尋找落單之被害
    人下手，致被害人權益受損，法紀觀念淡薄，嚴重影響社會治安，使被害人陷於
    恐懼中，惡性實屬重大。惟念及被告丑○○犯後坦承犯行、被告子○○亦坦承部
    分犯行，且被告二人強盜時，均未傷及被害人；並參以被告丑○○參與強盜次數
    十次，遠高於被告子○○之一次，自應受較高之刑事評價，及被告子○○已與被
    告辛○○達成和解（和解書附本院卷），部分被害人表示不願追究被告二人犯行
    等一切情狀，分別量處如主文所示之刑，以資儆懲。至扣案鋸齒狀刀子一把，為
    被告丑○○所有供共同、單獨犯強盜罪之用，業據被告丑○○供承在卷（詳本院
    九十三年四月十九日訊問筆錄第四頁倒數第四行），應依刑法第三十八條第一項
    第二款規定，沒收之。又未扣案十字螺絲起子、六角扳手部分，固為被告丑○○
    所有供犯加重竊盜罪之用，亦據被告丑○○供承在卷（詳本院九十三年四月十九
    日訊問筆錄第四頁），然因上開物品業已滅失（詳前審判筆錄第五三頁），爰不
    宣告沒收之。
戊、移送併案審理部分（臺灣高雄地方法院檢察署九十三年度偵字第九六七三號、九
    十三年度偵字第一一一九三號），其中關於被告丑○○所犯如附表編號一、二、
    三、四、五、六所示加重強盜罪部分，因與起訴部分，具有連續犯之裁判上一罪
    關係，為起訴效力所及；其中附表編號八、十三所示犯行部分（詳九十三年度偵
    字第九六七三號併辦意旨書犯罪事實(一)、(三)部分），與起訴事實同一，本院均應
    併予審究。至如附表編號十二所示加重強盜罪部分（詳九十三年度偵字第九六七
    三號併辦意旨書犯罪事實(二)部分，檢察官係認被告子○○犯之，然經本院審理後
    ，認係被告丑○○犯案），因與起訴部分，具有連續犯之裁判上一罪關係，為起
    訴效力所及，本院亦應併予審究。此外，附表編號八所示犯行部分，檢察官認係
    犯恐嚇取財罪，惟本院審理後，認係犯加重強盜罪，惟因該部分與其他起訴事實
    ，具有連續犯之裁判上一罪關係，為起訴效力所及，本院自應併予審究，附此敘
    明。
貳、無罪判決部分：
一、公訴意旨另以：被告子○○、丑○○於附表編號十所示之時、地，見戊○○○○
    所有機車停於該處，乃共同卸下該車行所有如附表編號十所示之車牌，供犯加重
    強盜罪交通工具之車牌使用等情。因認被告涉犯竊盜罪嫌。
二、按犯罪事實應依證據認定之，無證據不得認定其犯罪事實；又不能證明被告犯罪
    ，應諭知無罪之判決，刑事訴訟法第一百五十四條第二項及第三百零一條第一項
    前段分別定有明文。又按刑事訴訟法上所謂認定犯罪事實之證據，係指足以認定
    被告確有犯罪行為之積極證據而言，如未能發現相當證據或證據不足以證明，自
    不能以推測或擬制之方法，以為裁判基礎，最高法院二十九年上字第三一○五號
    及四十年台上字第八十六號分別著有判例；而認定不利於被告之事實，須依積極
    證據，苟積極證據不足為不利被告之認定時，即應為有利於被告之認定，更不必
    有何有利之證據，亦有最高法院三十年上字第八一六號判例可資參照。
三、公訴人認被告子○○涉犯上開罪嫌，無法係以被告丑○○之供述為據。訊據被告
    子○○堅決否認有何上開犯行，辯稱：伊未參與該案件等語。經查：就此部分，
    因被告丑○○嗣於本院改稱：要偷該面車牌之前，並未事先向子○○表示，要偷
    時，他們站在旁邊，無其他動作，伊認為渠不知情等語（詳本院九十三年四月十
    九日訊問筆錄第四頁第一行以下）；子○○站在彎角地方，伊未告知要偷東西，
    亦未要子○○把風，係偷完後，子○○才知情等語（詳本院九十三年六月十四日
    準備程序筆錄第十一頁倒數第八行以下）。職此之故，由於被告丑○○陳述前後
    不一，且偷竊時，被害人戊○○○○並未在場，依卷內資料亦無其他證據證明被
    告子○○確參與犯行，尚無法認定被告子○○有共同竊盜行為。此外，復查無其
    他積極證據證明被告子○○有公訴人所指犯行，不能證明被告子○○犯罪，依法
    應為無罪判決之諭知。
四、移送併案審理部分（臺灣高雄地方法院檢察署九十三年度偵字第九六七三號、九
    十三年度偵字第一一一九三號），關於被告子○○所犯如附表編號五、六、十二
    所示加重強盜罪，其中附表編號五、六部分，尚無積極證據證明被告子○○確參
    與該犯行（詳理由欄壹、甲、二之(二)之同一理由）；而附表編號十二部分，因被
    告丑○○坦承犯行，核與被害寅○○證陳之情節相符（詳前審判筆錄第三六頁以
    下、第四二頁第三行以下），是被告子○○應未參與該行為甚明。從而，上開犯
    行，與起訴部分並無裁判上一罪關係（指被告子○○部分），非起訴效力所及，
    應退由檢察官另行偵處。
參、被告丑○○、少年甲００、少年乙００雖自白：曾參與高雄市○○區○○路一七
    二號前（九十三年二月十日二十二十三時）、高雄縣仁武鄉○○○路八○○號之
    二前（九十三年二月八日凌晨一時）、高雄市○○區○○街一三四巷口之案件等
    語（詳九十三年三月二日警訊筆錄），惟此部分除自白外，並無其他證據足資證
    明，而高雄市政府警察局楠梓分局亦函覆未尋獲該涉案地點，有該分局九十三年
    五月十九日高市警楠分三字第○九三○○○八九二九號函附本院卷可參，是上開
    自白犯行，尚難為渠不利之認定，並由本院併予審理，附此敘明。
據上論斷，應依刑事訴訟法第二百九十九條第一項前段、第三百條、第三百零一條第
一項前段，刑法第二十八條、第五十六條、第三百三十條第一項、第三百二十一條第
一項第三款、第五十五條後段、第三十八條第一項第二款，判決如主文。
中      華      民      國    九十三    年      八      月    三十      日
                              臺灣高雄地方法院刑事第一庭
                                    審判長法官  林水城
                                          法官  陳銘珠
                                          法官  方百正
右正本證明與原本無異。
如不服本判決，應於判決送達後十日內，向本院提出上訴狀。
                                          書記官 張金蘭
中    華    民    國      九十三      年      九      月      一      日
附錄本判決論罪科刑所依據之法條：
中華民國刑法第三百三十條
犯強盜罪而有第三百二十一條第一項各款情形之一者，處七年以上有期徒刑。
前項之未遂犯罰之。
中華民國刑法第三百二十一條
犯竊盜罪而有左列情形之一者，處六月以上、五年以下有期徒刑：
一  於夜間侵入住宅或有人居住之建築物、船艦或隱匿其內而犯之者。
二  毀越門扇、牆垣或其他安全設備而犯之者。
三  攜帶兇器而犯之者。
四  結夥三人以上而犯之者。
五  乘火災、水災或其他災害之際而犯之者。
六  在車站或埠頭而犯之者。
前項之未遂犯罰之。
附表：
┌──┬─────┬─────┬───┬─────────┬─────┐
│編號│犯罪時間  │犯罪地點  │被害人│所  得  財  物    │  備  註  │
│    │          │          │      │新臺幣           │          │
├──┼─────┼─────┼───┼─────────┼─────┤
│    │九十二年六│高雄縣路竹│辰○○│手背包一個【內有現│加重強盜  │
│一  │月二十九日│鄉三爺村民│      │金約九百元、土地銀│          │
│    │凌晨一時二│族路九五號│      │行金融卡及信用卡、│          │
│    │十五分    │          │      │郵局金融卡、身分證│          │
│    │          │          │      │、機車行（駕照）、│          │
│    │          │          │      │諾基亞六一○○行動│          │
│    │          │          │      │電話（序號：三五○│          │
│    │          │          │      │000000000│          │
│    │          │          │      │○二一號）】      │          │
├──┼─────┼─────┼───┼─────────┼─────┤
│    │九十二年七│高雄縣彌陀│己○○│諾基亞三三一○型手│同右      │
│二  │月二日凌晨│鄉螺底村樂│      │機（序號：三五○六│          │
│    │三時四十五│安路四號  │   │000000000│          │
│    │分        │          │      │二○號）          │          │
├──┼─────┼─────┼───┼─────────┼─────┤
│    │九十二年七│高雄縣梓官│卯○○│現金七十元、摩托羅│同右      │
│三  │月十四日凌│鄉○○路  │      │拉Ｖ八○八八型手機│          │
│    │晨一時許  │          │      │（不含ＳＩＭ卡。序│          │
│    │          │          │      │號：0000000│          │
│    │          │          │      │00000000號│          │
│    │          │          │      │）                │          │
├──┼─────┼─────┼───┼─────────┼─────┤
│    │九十二年七│高雄縣岡山│丙○○│皮包一個【內含身分│同右      │
│四  │月十四日凌│鎮○○路產│      │證、健保卡、行照、│          │
│    │晨四時許  │業道路上  │      │駕照、現金一萬零五│          │
│    │          │          │      │百元及摩托羅拉三六│          │
│    │          │       │      │八八型手機（序號：│          │
│    │          │          │      │000000000│          │
│    │          │          │      │九一○○○一號）】│          │
├──┼─────┼─────┼───┼─────────┼─────┤
│    │九十二年七│高雄縣路竹│庚○○│袋子一個【內含駕照│同右      │
│五  │月十七日凌│鄉○○路八│      │、行照、現金九百元│          │
│    │晨一時二十│十七巷六十│      │及摩托羅拉Ｖ六六型│          │
│    │分許      │號        │      │手機（序號：四四九│          │
│    │          │          │      │000000000│          │
│    │          │          │      │三八五號）】      │          │
├──┼─────┼─────┼───┼─────────┼─────┤
│    │九十二年七│高雄縣路竹│丁○○│皮包一個【內含機車│同右      │
│六  │月十七日凌│鄉三爺村復│      │駕照及行照、臺灣銀│          │
│    │晨一時五十│興路一一三│      │銀行提款卡、健保卡│          │
│    │分       │三巷六十號│      │、ＩＣ卡、現金二百│          │
│    │          │向東約一百│      │元、諾基亞八二五○│          │
│    │          │公尺處    │      │型手機（序號：三五│          │
│    │          │          │      │000000000│          │
│    │          │          │      │○一八三號）】及重│          │
│    │          │          │      │型機車一輛（車牌號│          │
│    │          │          │      │碼：ＮＭＭ─二五二│          │
│    │          │          │      │號）              │          │
├──┼─────┼─────┼───┼─────────┼─────┤
│    │九十三年一│高雄縣岡山│史元德│車牌號碼ＯＶＴ─一│普通竊盜  │
│七  │月二十日一│鎮○○○路│所有  │五一號重機車一輛。│          │
│    │時許      │八十九號前│      │                  │          │
│    │          │          │      │                  │          │
│    │          │          │      │                  │          │
├──┼─────┼─────┼───┼─────────┼─────┤
│    │九十三年二│高雄市楠梓│壬○○│手提包一個【內含現│加重強盜  │
│八  │月十日凌晨│區○○街九│      │金約二百元、身分證│          │
│    │一時十分許│五巷口安心│      │、郵局提款卡、第一│          │
│    │          │幼稚園附近│      │銀行信用卡、健保卡│          │
│    │          │          │      │、機車駕照、黑色長│          │
│    │          │          │      │皮夾、證件包】及國│          │
│    │          │          │      │際牌ＧＤ五五型手機│          │
│    │          │          │      │（序號：三五一九三│          │
│    │          │          │      │000000000│          │
│    │          │          │      │五號）            │          │
├──┼─────┼─────┼───┼─────────┼─────┤
│    │九十三年二│高雄縣彌陀│癸○○│車牌號碼Ｙ三九─六│加重強盜  │
│九  │月十一日二│鄉○○路上│      │四九號輕機車一部，│         │
│    │十二時三十│          │      │內有色手提包一個（│          │
│    │分許      │          │      │含身分證、駕照、行│          │
│    │          │          │      │照、學生證、現金三│          │
│    │          │          │      │千餘元、化妝包、黑│          │
│    │          │          │      │色鏡子、護純膏及零│          │
│    │          │          │      │錢包）            │          │
├──┼─────┼─────┼───┼─────────┼─────┤
│    │九十三年二│高雄縣岡山│皇勝車│車牌號碼ＸＰＹ─二│加重竊盜  │
│十  │月十六日零│鎮火車站前│業行  │四二號之車牌一面。│          │
│    │時許      │          │      │                  │          │
├──┼─────┼─────┼───┼─────────┼─────┤
│    │九十三年二│高市楠梓區│甲○○│車牌號碼ＯＡＷ─九│加重竊盜  │
│十一│月十三日晚│右昌路    │      │三六號之車牌一面。│          │
│    │間至九十二│（甲○○係│      │         │          │
│    │年二月十五│停放於高雄│      │                  │          │
│    │日凌晨一時│縣橋頭車站│      │                  │          │
│    │五十分前之│附近）    │      │                  │          │
│    │某晚某時  │          │      │                  │          │
├──┼─────┼─────┼───┼─────────┼─────┤
│    │九十三年二│高雄市楠梓│寅○○│灰色皮包一個（內含│加重強盜  │
│十二│月十五日凌│區○○路七│      │皮夾、身分證、健保│          │
│    │晨一時五十│九七巷內  │      │卡ＩＣ卡、戒指一個│          │
│    │分        │          │      │、現金五千元）及機│          │
│    │          │          │      │車鑰匙。          │          │
├──┼─────┼─────┼───┼─────────┼─────┤
│    │九十三年二│高雄市楠梓│辛○○│鑽石項鍊一條、鑰匙│同右      │
│十三│月十八日凌│區○○街與│      │。                │          │
│    │晨二時四十│晉昌街口  │ │                  │          │
│    │分許      │          │      │                  │          │
└──┴─────┴─────┴───┴─────────┴─────┘
